臺灣臺北地方法院刑事判決
111年度訴字第2號
公  訴  人  臺灣臺北地方檢察署檢察官
被      告  張世毅
指定辯護人  本院公設辯護人唐禎琪  
上列被告因違反毒品危害防制條例案件，經檢察官提起公訴（11
0年度偵字第20407號），本院判決如下：
    主  文
張世毅販賣第二級毒品，未遂，處有期徒刑貳年陸月。
扣案之第二級毒品甲基安非他命壹包（驗餘淨重零點肆伍捌公克
）沒收銷燬。
扣案之HUAWEI牌行動電話壹支（含SIM卡壹張）沒收。
    事  實
一、張世毅基於販賣第二級毒品以營利之犯意，於民國110年6月
    8日下午6時10分許，以其HUAWEI牌行動電話連接網路，以暱
    稱「41」在通訊軟體BAND群組，發布「中和執」等暗示販賣
    第二級毒品甲基安非他命之訊息，經員警執行網路巡邏勤務
    發現。員警遂於110年6月30日，喬裝為買家「阿天」在通訊
    軟體BAND及TELEGRAM上與張世毅聯繫，雙方約定由張世毅以
    新臺幣（下同）3,000元之價格販售甲基安非他命1包予「阿
    天」。員警嗣依張世毅之指示，於110年7月1日下午3時許至
    新北巿新店區中正路46號3樓交易，張世毅收取毒品價金3,0
    00元後，即引導喬裝買家之員警拿取藏放在該處某花盆下方
    之甲基安非他命1包。喬裝買家之員警因而向張世毅表明身
    分，上開販賣毒品犯行乃僅止於未遂。張世毅雖一度欲逃離
    現場，仍經警追及後依法逮捕，並扣得前揭甲基安非他命1
    包（淨重0.461公克）及HUAWEI牌行動電話1支。
二、案經新北巿政府警察局新莊分局報告臺灣臺北地方檢察署檢
    察官偵查起訴。
    理  由
壹、證據能力
　  本院引用被告以外之人於審判外之陳述，業經檢察官、被告
    張世毅及辯護人於本院審理期日均同意有證據能力（見本院
    卷第79頁），本院審酌該等證據作成之情況，核無違法取證
    或其他瑕疵，且與待證事實具有關聯性，認為以之作為證據
    為適當，依刑事訴訟法第159條之5規定，均有證據能力。其
    餘認定本案犯罪事實之非供述證據，查無違反法定程序取得
    之情，依刑事訴訟法第158條之4規定反面解釋，亦具有證據
    能力。
貳、實體事項
一、認定犯罪事實所憑之證據及認定之理由
　　上開犯行，業據被告於本院審理時坦承不諱（見本院卷第77
    頁至第91頁），經證人即喬裝毒品買家之警員朱奕安、謝易
    達於偵查中證述明確（見偵卷第207頁至第209頁），復有新
    北市政府警察局新莊分局搜索扣押筆錄及扣押物品目錄表、
    現場暨證物相片5張、通訊軟體BAND及TELEGRAM畫面相片11
    張、員警繪製現場圖1張、扣案手機TELEGRAM畫面翻拍相片6
    張、台灣尖端先進生技醫藥股份有限公司毒品證物鑑驗分析
    報告1份在卷足憑（見偵卷第157頁至第161頁、第177頁至第
    184頁、第213頁、第223頁至第228頁、第247頁），足徵被
    告任意性自白與事實相符，堪予採信。本案事證明確，被告
    販賣第二級毒品未遂犯行，堪以認定，應依法論科。　
二、論罪科刑
　㈠論罪：
　　按甲基安非他命係毒品危害防制條例第2條第2項第2款之第
    二級毒品，不得非法持有、販賣。次按販賣毒品之行為，以
    販賣者與購買者雙方就買賣毒品之重要內容有所意思表示而
    達成契約合致時，即已著手於販賣毒品構成要件之行為，於
    販賣者實際交付毒品，該項販賣毒品行為始告既遂。警方為
    求破案，佯裝購毒而與毒販聯繫，經毒販允諾，依約攜帶毒
    品前往交易旋為員警查獲者，因員警自始並無買受毒品之意
    思，事實上其二人不能真正完成買賣毒品之行為，販毒者僅
    成立販賣毒品未遂罪。經查，本件係被告先在網路上刊登販
    賣毒品之訊息，再由喬裝買家之員警向被告偽稱欲購買毒品
    ，則被告既有販賣第二級毒品之犯意，且形式上已與員警達
    成買賣毒品之意思合致，即已著手實施販毒之行為無疑。惟
    因員警意在辦案，欠缺買受毒品之真意，故事實上不能真正
    完成買賣毒品之行為，被告應僅成立販賣第二級毒品未遂罪
    。是核被告所為，係犯毒品危害防制條例第4條第6項、第2
    項之販賣第二級毒品未遂罪。又被告販賣前持有第二級毒品
    之低度行為，應為販賣之高度行為所吸收，不另論罪。
 ㈡刑之減輕事由：
  ⒈被告雖已著手販賣毒品之行為，惟因係員警喬裝買家自始不
    具購毒真意而不遂，屬未遂犯，應依刑法第25條第2項減輕
    其刑。
  ⒉按犯第4條至第8條之罪於偵查及歷次審判中均自白者，減輕
    其刑，毒品危害防制條例第17條第2項定有明文。上揭偵審
    自白減刑規定係為鼓勵犯罪行為人自白、悔過，並期訴訟經
    濟、節約司法資源而設，故此所謂「自白」，應係指對自己
    之犯罪事實全部或主要構成要件為肯定供述之意。若被告不
    實供述或漏未交代部分犯罪事實，非為圖謀獲判其他較輕罪
    名甚或希冀無罪，且已就犯罪事實之主要部分為認罪之表示
    ，並不影響自白之效力。經查，被告於審理中自白上開犯罪
    事實在卷，偵查中雖不實供述係受共犯「翁偉珉」指使云云
    ，嗣經被告於審理時坦認本案係其一人所犯（見本院卷第79
    頁），審諸被告於偵查中已坦認其有交付第二級毒品甲基安
    非他命予喬裝買家之員警，且表示承認販賣毒品等情（見偵
    卷第110頁至第111頁），堪認已就販賣第二級毒品犯行之主
    、客觀構成要件均為認罪表示。是被告上揭部分供述不實之
    情節，應無礙其偵查中自白之事實。爰依前開規定減輕其刑
    ，並依法遞減之。
  ⒊至被告雖於警詢及偵查時供出其毒品來源係名為「翁偉珉」
    之人，惟按毒品危害防制條例第17條第1項之規定，係以被
    告供出毒品來源之行為，促使職司犯罪調查或偵查之公務員
    對該毒品來源者發動調查或偵查並「因而查獲」，為其要件
    。雖供出來源，若因故並未因而確實查獲其他毒品正犯或共
    犯者，既與上開規定不符，即無從依上揭規定減輕或免除其
    刑（最高法院105年度台上字第1320號判決意旨參照）。經
    查，本院函詢新莊分局被告供出上游之追查情形，該分局函
    覆略以：因現場無監視器可供調閱，故難以追查毒品上游等
    情，有新莊分局111年4月22日新北警莊刑字第1114031624號
    函及所附員警職務報告1份在卷可佐（見本院卷第113頁至第
    115頁），依據上開單位之函覆內容所載，本案迄未因被告
    供述而查獲其他毒品正犯或共犯，核與毒品危害防制條例第
    17條第1項規定減免其刑之要件不符，自不得依前揭規定減
    免其刑。至新北市政府警察局新莊分局警員朱奕安雖曾出具
    職務報告稱因手機毀損無法開啟致難以後續追查毒品上游云
    云（見本院卷第65頁），固與本院審理時當庭勘驗所見扣案
    手機尚能正常開機操作之情形不符（見本院卷第86頁、第90
    頁），惟該份職務報告尚另敘明「現場無監視器畫面」等追
    查障礙，是不能徒因上開職務報告關於手機毀損部分記載不
    甚正確，遽謂檢警機關偵查上有重大疏失或怠惰致影響被告
    權益。綜酌上情，本案仍無毒品危害防制條例第17條第1項
    減刑規定之適用，附此敘明。　　
　⒋辯護人雖又主張：本案被告應屬小額零星之販賣，犯罪情節
    尚屬輕微，請依刑法第59條之規定減輕其刑云云。惟審酌被
    告無視我國毒品禁令，恣意以網路張貼販毒訊息並著手販賣
    毒品，造成毒品流通至不特定人之危險，情節非輕。況且，
    被告因另案販賣毒品案件，經臺灣臺北地方檢察署檢察官於
    109年11月9日提起公訴，該案嗣於110年10月27日經本院以1
    09年度訴字第1133號判決判處有期徒刑10年4月，有臺灣高
    等法院被告前案紀錄表、前揭起訴書及判決存卷可憑，可徵
    被告係於該另案之審理程序進行中，再為本案犯行，其藐視
    法治心態可見一斑，難認客觀上有何足以引起一般人同情、
    憫恕之情狀，顯無刑法第59條適用之餘地。
 ㈢量刑審酌：
　  爰以行為人之責任為基礎，審酌被告明知毒品戕害身心健康
    ，竟無視法律禁令，著手販賣第二級毒品甲基安非他命，造
    成擴大毒品流通範圍之危險及治安危殆，當不宜輕縱；惟念
    被告犯後坦承犯行，態度尚可，兼衡被告於本院審理時自陳
    大學肄業，現職鐵工，日薪1,800元，與父母同住、需撫養
    父母、其為家中經濟來源等生活狀況（見本院卷第90頁），
    經本院核閱被告提出之在職證明書及新北市政府新店區公所
    清寒證明書無訛（見本院卷第101頁、第103頁），暨其犯罪
    動機、目的、素行等一切情狀，量處如主文所示之刑。
三、沒收
　㈠扣案之白色透明晶體1包（驗餘淨重0.458公克），經送台灣
    尖端先進生技醫藥股份有限公司毒品原物鑑定實驗室檢驗，
    檢出第二級毒品甲基安非他命成分等情，有該實驗室毒品證
    物鑑定分析報告在卷可憑（見偵卷第247頁），應依毒品危
    害防制條例第18條第1項前段規定宣告沒收銷燬。又盛裝上
    開毒品之包裝袋1只，因毒品殘渣無法析離且無析離必要與
    實益，應一併視為毒品宣告沒收銷燬。
　㈡扣案之HUAWEI牌手機1支（含SIM卡1張）係被告與員警喬裝之
    購毒者聯繫時所用，有扣案手機TELEGRAM畫面翻拍相片6張
    在卷可佐（見偵卷第223頁至第228頁），爰依毒品危害防制
    條例第19條第1項規定，宣告沒收。
據上論斷，應依刑事訴訟法第299條第1項前段，毒品危害防制條
例第4條第6項、第2項、第17條第2項、第18條第1項前段、第19
條第1項，刑法第11條、第25條第2項，判決如主文。
本案經檢察官徐名駒提起公訴，檢察官張友寧到庭執行職務。
中　　華　　民　　國　　111 　年　　5　　月　　 13　　日
　　　　　　　刑事第五庭審判長法  官  李小芬
　　　　　　                  法  官  林虹翔
　　　　　　　　　　　　　　　法  官　林志洋
以上正本證明與原本無異。
如不服本判決應於收受送達後20日內向本院提出上訴書狀，並應
敘述具體理由；其未敘述上訴理由者，應於上訴期間屆滿後20日
內向本院補提理由書（均須按他造當事人之人數附繕本）「切勿
逕送上級法院」。因疫情而遲誤不變期間，得向法院聲請回復原
狀。
                              書記官  黃傳穎
中　　華　　民　　國　　111 　年　　5 　　月　　13　　日
附錄本案論罪科刑法條：
毒品危害防制條例第4條
製造、運輸、販賣第一級毒品者，處死刑或無期徒刑；處無期徒
刑者，得併科新臺幣3千萬元以下罰金。
製造、運輸、販賣第二級毒品者，處無期徒刑或10年以上有期徒
刑，得併科新臺幣1千5百萬元以下罰金。
製造、運輸、販賣第三級毒品者，處7年以上有期徒刑，得併科
新臺幣1千萬元以下罰金。
製造、運輸、販賣第四級毒品者，處5年以上12年以下有期徒刑
，得併科新臺幣5百萬元以下罰金。
製造、運輸、販賣專供製造或施用毒品之器具者，處1年以上7年
以下有期徒刑，得併科新臺幣1百50萬元以下罰金。
前五項之未遂犯罰之。